臺灣士林地方法院民事判決　　　　　　 100年度簡上字第14號
上　訴　人　林治良
訴訟代理人　呂秋律師
　　　　　　邱靖貽律師
　　　　　　謝良駿律師
被　上訴人　邱明鴻
上列當事人間債務不履行事件，上訴人對於中華民國99年11月26
日本院士林簡易庭99年度士簡字第1122號第一審判決提起上訴，
本院判決如下：
    主      文
原判決廢棄，發回臺灣士林地方法院士林簡易庭。
    事實及理由
一、被上訴人於原審起訴主張：伊於民國96年間因業務需要，尋
    求生產機車方向燈罩（下稱系爭燈罩）之廠商，經上訴人表
    示可代為向大陸工廠以低價訂購，遂依上訴人指示，於96年
    9 月19日匯款新臺幣（下同）15萬8000元至訴外人陳思慧之
    帳戶作為定金，再於96年12月27日匯款17萬965 元至上訴人
    之帳戶付清尾款，向其訂購1000個系爭燈罩（下稱系爭契約
    ）。詎伊收受1 箱樣品後，卻發現該樣品因瑕疵而有漏水情
    形，乃要求上訴人處理，惟未獲妥善回應；嗣經多次催告，
    上訴人仍未交付任何貨品，爰依民法第254 條規定，於原審
    99年10月29日行調解程序時，向上訴人為解除系爭契約之意
    思表示，並於原審法院將上開調解筆錄送達上訴人後，依民
    法第179 條規定，訴請上訴人返還伊前給付之貨款共32萬89
    65元等語。上訴人則未到場，亦未提出書狀為任何聲明或陳
    述。
二、原審對於被上訴人之請求，判決被上訴人全部勝訴，並依職
    權宣告假執行。上訴人就此聲明不服，並聲明：(一)原判決廢
    棄。(二)上開廢棄部分，被上訴人於第一審之訴及假執行之聲
    請均駁回。被上訴人則聲明：上訴駁回。
三、上訴人之上訴意旨略以：伊於原審未接獲開庭通知，致無法
    出庭陳述意見，而經原審率為不利於伊之判決。又被上訴人
    並非從事系爭燈罩之製造及販賣業務之人，被上訴人僅係因
    知悉伊於大陸地區有熟識機車配件製造工廠之友人即訴外人
    商玉嫻，故於96年間，委託伊透過商玉嫻代為向訴外人廣州
    市德翔聚氨酯塑件有限公司、丹陽市晨光摩托車配套有限公
    司（下分別稱德翔公司、晨光公司）訂購4 種樣版、約24箱
    之系爭燈罩，伊並已將被上訴人交付之價金轉交德翔公司、
    晨光公司，實則兩造間並未成立系爭契約，此觀被上訴人無
    法提出兩造簽訂之買賣契約自明。而伊於知悉被上訴人對於
    德翔公司、晨光公司交付之系爭燈罩樣品不滿意後，已轉告
    該2 公司，並經該2 公司重新打樣直接交予被上訴人，系爭
    燈罩是否有瑕疵，伊實無從知悉。且伊於被上訴人再度告知
    系爭燈罩樣品有瑕疵後，已應被上訴人要求，通知商玉嫻委
    任律師於大陸訴請德翔公司、晨光公司賠償，惟遭廣東省從
    化市人民法院以（2008）從法民二初字第2792號、廣州市中
    級人民法院以（2009）穗中法民二終字第730 號判決駁回，
    被上訴人既無法依大陸法令請求實際收受價金之德翔公司、
    晨光公司返還款項，其請求非契約當事人之伊返還款項，自
    屬無理等語。
四、按第一審之訴訟程序有重大瑕疵者，第二審法院得廢棄原判
    決，而將該事件發回原法院，並得不經言詞辯論為之，民事
    訴訟法第451 條第1 項、第453 條定有明文。而上開規定，
    依同法第436 條之1 第3 項之規定，於簡易訴訟第二審程序
    準用之。經查：
    按簡易訴訟程序就審期間，至少應有5 日；又言詞辯論期日
    ，當事人之一造不到場者，得依到場當事人之聲請，由其一
    造辯論而為判決，惟不到場之當事人未於相當時期受合法之
    通知者，法院應以裁定駁回到場當事人一造辯論之聲請，民
    事訴訟訴法第429 條第2 項、第385 條第1 項、第386 條分
    別定有明文。承上可知，簡易訴訟程序事件，當事人經合法
    送達後，至言詞辯論期日至少應有5 日之就審期間，若言詞
    辯論期日，業已加計當事人經合法通知後之5 日之就審期間
    ，當事人一造仍不到場，法院即得依到場當事人之聲請，由
    其一造辯論而為判決，然若當事人送達後，至言詞辯論期日
    ，其就審期間仍有不足，未到場之當事人即有未於相當時期
    受合法之通知之事由，法院即不得依到場當事人之聲請，准
    為一造辯論而為判決。復按當事人應為送達之處所不明者，
    受訴法院得依聲請，准為公示送達；公示送達，自將公告或
    通知書黏貼公告處之日起，其登載公報或新聞紙者，自最後
    登載之日起，經20日發生效力；就應於外國為送達而公示送
    達者，經60日發生效力，民事訴訟法第149 條第1 項、第15
    2 條分別定有明文。查原審於99年10月11日准許對上訴人就
    99年10月29日調解期日之通知為公示送達，惟卷內並無被上
    訴人聲請對上訴人為公示送達之資料。又原審雖於同年10月
    11日為前開公示送達之公告，惟至99年10月29日調解期日，
    尚未經20日，依前開說明，上開公示送達仍未生公示送達之
    效力，是原審99年10月29日調解期日之通知對上訴人即屬未
    經合法之送達，此有原審審理單、公示送達證書及調解程序
    筆錄在卷可參。原審復於99年10月29日對上訴人就99年11月
    19日言詞辯論期日通知為公示送達，並於同日公告，此亦有
    原審之民事報到單、公示送達證書、言詞辯論筆錄在卷可憑
    ，是前開公示送達雖經20日於同年11月18日發生效力，惟送
    達後翌日即為言詞辯論期日，不足5 日之就審期間，依前開
    說明，未到場之上訴人即有未於相當時期受合法之通知，自
    不得依到場被上訴人之聲請，准為一造辯論而為判決。另原
    審就99年11月19日之言詞辯論期日通知，雖另有送達載明為
    「送達代收人」之陳思慧，惟遍觀卷內，並無上訴人陳報陳
    思慧為其送達代收人之資料，是此部分之送達亦非適法。準
    此，原審於99年11月19日言詞辯論期日依到場被上訴人之聲
    請，准為一造辯論而為判決，即有違誤。前開一造辯論判決
    ，顯影響上訴人之就審權益，其程序有重大瑕疵，上訴人上
    訴意旨指摘原審上開瑕疵，復不同意由本院審判，以補正上
    開瑕疵，為維持審級制度，自有將本事件發回原審更為裁判
    之必要。從而，爰不經言詞辯論，由本院將原判決廢棄，發
    回原審更為裁判。
五、據上論結，本件上訴為有理由，依民事訴訟法第第436 條之
    1 第3 項、第451 條第1 項、第453 條，判決如主文。
中    華    民    國   100    年    1     月    28    日
                  民事第二庭  審判長法  官  方彬彬
                                    法  官  周群翔
                                    法  官  劉逸成
以上正本證明與原本無異。
如對本判決上訴，應於判決送達後20日內向本院提出上訴狀，若
委任律師提起上訴者，應一併繳納上訴審裁判費，否則本院得不
命補正逕行駁回上訴。
中    華    民    國  100     年    2     月    11    日
                                    書記官  李宜蓁